臺灣板橋地方法院刑事判決　　　　　　　93年度訴字第2319號
公　訴　人　臺灣板橋地方法院檢察署檢察官
被　　　告　癸○○
指定辯護人　本院公設辯護人　卯○○
被　　　告　庚○○
指定辯護人　巳○律師
上列被告因強盜等案件，經檢察官提起公訴（93年度偵字第
18197 號），本院判決如下：
    主  文
癸○○共同意圖為自己不法之所有，攜帶兇器，以脅迫至使不能
抗拒，而取他人之物，處有期徒刑捌年；扣案之帽子壹頂、安全
帽貳頂、口罩貳個均沒收。又意圖為自己不法之所有，以強暴至
使不能抗拒，而取他人之物，處有期徒刑伍年陸月；扣案之帽子
壹頂、安全帽壹頂、口罩壹個均沒收。又共同連續意圖為自己不
法之所有，以恐嚇使人將第三人之物交付，處有期徒刑壹年貳月
；扣案之帽子壹頂、安全帽貳頂、口罩貳個均沒收。又共同意圖
為自己不法之所有，而搶奪他人之動產，處有期徒刑壹年；扣案
之帽子壹頂、安全帽貳頂、口罩貳個均沒收。又共同連續竊盜，
處有期徒刑貳年；扣案之帽子壹頂、鑰匙壹支、扳手壹支、安全
帽貳頂、口罩貳個均沒收。主刑部分應執行有期徒刑拾伍年。
庚○○共同意圖為自己不法之所有，攜帶兇器，以脅迫至使不能
抗拒，而取他人之物，處有期徒刑柒年肆月；扣案之帽子壹頂、
安全帽貳頂、口罩貳個均沒收。又共同意圖為自己不法之所有，
以恐嚇使人將第三人之物交付，處有期徒刑拾月；扣案之帽子壹
頂、安全帽貳頂、口罩貳個均沒收。又共同意圖為自己不法之所
有，而搶奪他人之動產，處有期徒刑拾月；扣案之帽子壹頂、安
全帽貳頂、口罩貳個均沒收。又共同連續竊盜，處有期徒刑壹年
；扣案之帽子壹頂、安全帽貳頂、口罩貳個均沒收。主刑部分應
執行有期徒刑捌年肆月。
    事  實
一、癸○○前因竊盜案件，經本院以93年度訴字第414 號判決判
    處有期徒刑三月確定，又因施用第二級毒品案件，經本院以
    93年度簡字第4026號簡易判決判處有期徒刑五月確定（均尚
    未執行完畢，不構成累犯）。詎其仍不知悔改，與庚○○基
    於意圖為自己不法所有之概括犯意聯絡，自民國93年10月中
    旬某日起至同年11月9 日凌晨3 時50分許止，在臺北縣板橋
    市、土城市、中和市、新莊市等地，共同為如附表一編號一
    所示之搶奪行為，附表一編號五所示之攜帶兇器強盜行為、
    附表一編號六所示之恐嚇取財行為，及連續為附表一編號二
    、三、四所示之竊盜行為；癸○○並承前恐嚇取財及竊盜之
    同一概括犯意，獨自一人連續為附表二編號三所示之恐嚇取
    財行為及附表二編號一、二及四號所示之竊盜行為（各該犯
    罪時間、地點、行為態樣、被害人及取得財物，均詳如附表
    一、二所示）。嗣於93年11月10日凌晨零時40分許，癸○○
    駕駛車牌號碼為N36- 706號之重型機車後載庚○○到臺北縣
    中和市○○路692 號之「四十張加油站」時，因之前癸○○
    及庚○○曾至該站為附表一編號三所示之竊盜行為，而為該
    站員工認出，隨即報警一同追捕，癸○○於逃逸過程中，見
    路人辛○○駕駛車牌號碼為BQB-235 號之重型機車自連城路
    旁經過，為求迅速脫逃竟臨時起意，基於為自己不法所有之
    意圖，先以右手握住前開辛○○所駕駛機車之右手手把（即
    油門處），再以身體推撞辛○○，使辛○○不能抗拒而跌落
    機車左側，癸○○遂得跨上機車前座取得該機車之控制權而
    得手，繼而向前行駛十餘公尺，辛○○即因此遭機車拖行而
    受有右手手腕及左小腿破皮之傷害（此部分所涉傷害犯行未
    據提出告訴）。幸因加油站員工己○○隨即持棍趕上揮及癸○○，癸○○因而人車倒地與停留在加油站之庚○○同時為
    警查獲，並當場扣得安全帽二頂、口罩二個、帽子一頂、鑰
    匙一支、菜刀一把、水果刀一把、前揭N36-706 車號重型機
    車、NV7-352 車號之車牌一面及扳手一支等物。
二、案經戊○○、龍治宇、丁○○訴由及臺北縣政府警察局中和
    分局報請臺灣板橋地方法院檢察署檢察官偵查起訴。
    理  由
壹、證據能力部分：
一、被害人丙○○、辰○○、壬○○、己○○、辛○○於警訊中
    所為之供述，均係被告以外之人於審判外之陳述，依刑事訴
    訟法第159 條第1 項規定，不得作為證據，合先敘明。至被
    害人丙○○於警訊中所為之陳述，雖被告庚○○之辯護人於
    本院94年5 月10日審理時復又表示不爭執，然依被告癸○○
    所述，其係先於日前與被害人丙○○在案發地點發生衝突後
    ，方再次召集友人尋仇，是被害人丙○○與被告等人間似非
    素無怨隙，且被告癸○○當時係召集四、五名友人頭戴安全
    帽共同前往，被害人丙○○既於警訊中表示案發經過僅約二
    、三分鐘，於如此短暫之時間內，是否能記得所有共犯之面
    貌，亦非無疑。然被害人丙○○於93年11月21日製作上開警
    訊筆錄時，除被告癸○○因之前曾與被害人丙○○發生衝突
    故印象深刻而不論外，被害人丙○○竟能於案發近半年後，
    指認其所稱當時頭戴安全帽、見面時間僅有二、三分鐘之庚○○，實與常情有違，是否其警訊筆錄受到一定之誘導而製
    作，存有合理懷疑的空間，故審酌被害人丙○○為上開言詞
    陳述時之情況，本院認依據刑事訴訟法第159 條之5 第1 項
    之規定，引為證據並不適當，應無證據能力，附此敘明。
二、證人戊○○、乙○○、寅○○、丁○○、黃英隆、龍治宇、
    許金源等人於警訊中所為之陳述，證人乙○○、辛○○、壬○○分別簽名表示指認及具領上開N36-706 、BQB-235 車號
    機車、NV7-352 號車牌意思之贓物認領保管單，以及臺北縣
    政府警察局中和分局員山派出所警員所製作表示扣得上開扣
    案物品之扣押物品目錄表，雖均係證人於審判外之言詞或書
    面陳述，然經本院於審判期日提示被告二人及辯護人後，被
    告及辯護人就此部分證據之證據能力均未聲明異議，且本院
    審酌上開證人與被告素無怨隙，僅為單純之被害人或收購金
    飾之銀樓老闆，渠等於案發後記憶猶新之情況下所為之言詞
    及書面陳述，可信性甚高，警員所製作之扣押物品目錄表內
    容，核與前揭證人所指述之遭竊取或強盜之物品內容相符，
    且為被告所自承，如引用渠等之上開言詞或書面陳述作為證
    據應屬適當，依刑事訴訟法第159 條之5 規定，即有證據能
    力，合先敘明。
貳、本案部分：
一、就附表一編號一至四、六號及附表二編號一至四號所示之犯
    罪事實，業據被告二人於警訊、偵查及本院審理中均坦承不
    諱，核與證人戊○○、乙○○、寅○○、丁○○、黃英隆、
    龍治宇等人於警訊中所為之陳述相符，並有贓物認領保管單
    二紙、車輛遺失尋獲電腦輸入單、「車輛竊盜、車牌失竊作
    業系統─個別查詢報表」各三紙附卷可稽及上開安全帽二頂
    、口罩二個、帽子一頂、鑰匙一支、前揭N36-706 車號重型
    機車一輛、NV7-352 車號之車牌一面及扳手一支等物扣案可
    資佐證，足認被告二人此部分不利於己之自白與事實相符。
    據此，被告二人此部分所為搶奪、竊盜及恐嚇取財等犯行事
    證明確，堪以認定。
二、就附表一編號五所示之辰○○部分：
  (一)訊據被告二人固坦承攜帶西瓜刀喝令被害人辰○○交付財物
    之事實，惟矢口否認有攜帶兇器強盜之犯行，辯護人為被告
    辯稱：當時被告二人並未以刀抵住被害人，被害人尚有自由
    意志決定是否要交付腰包，即未達不能抗拒之程度，故被告
    二人之行為應僅構成恐嚇取財罪等語。
  (二)經查前揭事實業據證人即被害人辰○○於審理中證述甚詳，
    並有加油站監視器翻拍照片六幀附卷可稽。而關於具體的犯
    案過程，證人辰○○明確證稱：「前面那個開車廂（指被告
    癸○○），後面那個（指被告庚○○）就把手伸進去拿刀子
    ，…後面那個就一直拿著刀柄…（檢察官問：他手伸進機車
    行李廂裡面，你是否可以看到刀子？）可以，很清楚。…（
    檢察官問：他距離你？）一步的距離。（檢察官問：一步的
    距離，刀子是否可以砍到你？）絕對可以砍得到。（檢察官
    問：你可以抗拒嗎？）我空手不敢抗拒。」等語（參見本院
    94年5 月10日審判筆錄第8 、9 頁），核與上開翻拍照片中
    被告庚○○以手扶高機車座墊，彎腰伸手入內之情況相符（
    參見93年度偵字第18197 號偵查卷第79頁下方相片），而由
    照片觀之，被害人辰○○距離被告二人所騎機車不過一、二
    步之距離，被告庚○○一旦跨步揮刀向前，即可砍中被害人
    辰○○，是以此種情況觀之，對於被害人辰○○之生命、身
    體安全顯然造成極大的威脅，自已達到脅迫之程度，而使徒
    手之辰○○無法抗拒，至為灼然。是被告二人此部分所為，
    應已屬強盜行為，並非單純之恐嚇行為，故被告二人此部分
    所辯，尚非足採，渠等就此部分所為之強盜犯行，事證明確
    ，堪以認定。
三、就強盜辛○○所有上開機車部分：
  (一)訊據被告癸○○固坦承騎上前揭被害人辛○○所有機車之行
    為，然矢口否認有何強盜犯行，辯稱其於逃跑途中，差點與
    辛○○相撞，辛○○差點跌倒，就順手上了機車，在催油門
    的時候，二人就都跌到了云云；辯護人則為被告癸○○辯稱
    ：當時被害人辛○○係因事發突然不及抗拒，至多構成搶奪
    罪，尚未達強盜罪之不能抗拒程度等語。
  (二)按刑法上之搶奪罪，其為奪取他人所有物雖與強盜罪無殊，
    但搶奪行為僅指乘人不及抗拒而為奪取者而言，如果施用強
    暴脅迫使人不能抗拒而為奪取，即應成立強盜之罪。至所謂
    強暴脅迫手段，祇須抑壓被害人之抗拒，足以喪失其意思自
    由為已足，縱令被害人實際並無抗拒行為，仍於強盜罪之成
    立，不生影響，最高法院92年度台上字第2982號判決意旨可
    資參照。
  (三)經查：證人己○○於本院審理中證稱：「（檢察官問：搶路
    人的機車，是如何搶法？）就直接這樣跨上去，然後將機車
    騎士推倒。」等語（參見本院94年3 月11日審判筆錄第4 頁
    ）；證人辛○○亦於本院審理中證稱：「那時候我剛下班，
    正好騎到旁邊，我以為他們在打架…正打算要騎走的時候，
    那時候被告唐就突然抓住我右手把油門，然後就催油門，把
    我拖了一段距離…」、「（檢察官問：被告衝過來的時候，
    你有沒有發現他？）我沒有發現他，不知道他要搶我的機車
    ，那時候我已經嚇到了，然後他把我拖走，沒有多遠我就整
    個人摔下來了。」、「（辯護人問：被告當時有騎上你的機
    車？）有。（辯護人問：你的人呢？）我那時候已經嚇到不
    知道什麼事情了，只知道後來整個人跌在地上。」等語（參
    見上開審判筆錄第11至13頁）。是由上開二位證人所述觀之
    ，被告癸○○係於逃跑途中，突然先抓住被害人辛○○機車
    之右手把油門，隨即騎上機車，並往前催油門行駛，而當時
    被害人辛○○本來係在騎車，自然是坐在機車駕駛座上，是
    被告癸○○於騎上該機車之過程中，顯然是以身體或手將被
    害人辛○○推開，方能坐上機車駕駛座無疑，亦核與證人己○○前揭所述相符。而其推開被害人辛○○之行為，即係對
    被害人辛○○施以不法腕力之強暴行為，以被告癸○○青年
    男性之體型相較於被害人辛○○為中年女性，被害人辛○○
    除一開始無法抗拒外，於遭拖行過程中亦均不能抗拒甚明，
    是核被告癸○○此部分所為，應已達強盜行為之程度，其此
    部分所辯，亦非可採，揆諸上開說明，此部分強盜犯行，事
    證明確，亦堪認定。
四、論罪科刑部分：
  (一)按西瓜刀之主要構成部分為鋼鐵類材質，並為鋒銳器具，倘
    持以揮砍，顯足以傷害人之身體，在客觀上對於人之身體具
    有高度危險性，應屬刑法第330 條第1 項、第321 條第1 項
    第3 款所定之兇器，當無疑義。復按被告二人持客觀上足以
    威脅他人生命、身體安全之西瓜刀，喝令被害人辰○○交出
    財物，及被告癸○○自行對被害人辛○○施以強暴手段而取
    走上開BQB-235 車號機車，均已足以壓抑被害人之抗拒，使
    其喪失意思自由，不論被害人實際上有無抗拒行為，仍於強
    盜罪之成立不生影響（參照最高法院30年上字第3023號判例
    意旨），故核被告二人就附表一編號五所示之行為，係犯刑
    法第330 條第1 項之攜帶兇器強盜罪；就附表一編號一所示
    之行為，係犯刑法第325 條第1 項之搶奪罪，就附表一編號
    二至四所示之行為，係犯刑法第320 條第1 項之竊盜罪，就
    附表編號六所示之行為，係犯刑法第346 條第1 項之恐嚇取
    財罪。被告二人就上開附表一所示行為部分有犯意聯絡、行
    為分擔，均為共同正犯。被告癸○○則就附表二編號一、二
    、四所示之行為另犯刑法第320 條第1 項之竊盜罪，就附表
    編號三所示之行為另犯刑法第346 條第1 項之恐嚇取財罪，
    就上開辛○○部分之行為另犯刑法第328 條第1 項之普通強
    盜罪。
  (二)被告癸○○就上開強盜辛○○機車部分之行為，因係突然遭
    證人己○○等人報警追捕，於逃逸途中方臨時起意為此件強
    盜犯行，故與上開攜帶兇器強盜罪部分，犯意各別、行為互
    殊，應分論併罰。另被告二人先後所為多次竊盜犯行，及被
    告癸○○就前後二次共同或單獨所為之恐嚇取財犯行，均時
    間緊接、方法相同，所犯各係構成要件相同之罪名，顯係基
    於概括犯意反覆為之，均為連續犯，爰各依刑法第56條之規
    定論以一罪，並加重其刑。
  (三)起訴法條變更部分：
  1.被告癸○○持扣案扳手一支為附表二編號四竊取機車車牌之
    犯行，公訴意旨認係犯刑法第321 條第1 項第3 款之攜帶兇
    器竊盜罪。然扣案扳手一支，經本院當庭勘驗結果為：「全
    長約11公分，中間部分長度約7.4 公分，兩端長度均約為
    1.8 公分；中間部分寬度約0.9 公分，兩端寬度分別為1.9
    公分及1.7 公分；中間厚度約0.2 公分，兩端厚度均為0.4
    公分。材質應為鐵製類，外型完整」（參見本院94年3 月11
    日審理筆錄第17頁），按該扳手之構造上並無尖銳之處，顯
    非利器，如持以揮舞，雖材質為鋼鐵類，但以其體積而言，
    重量甚輕，即便擊中他人，殺傷力亦不大，且其長、寬大小
    僅為11公分、1.9 公分，約莫成年男子之手掌寬度，如持以
    攻擊他人時，使用上亦不趁手，對於他人之生命、身體安全
    ，尚不構成一定之威脅，應認並未達刑法上所認兇器之程度
    ，方屬合理。是公訴意旨認被告癸○○此部分所為係犯上開
    攜帶兇器竊盜罪，尚有未恰，然起訴之基本事實同一，本院
    自得予以審理，並依法變更起訴法條為刑法第320 條第1 項
    之普通竊盜罪。
  2.前揭被告癸○○強盜被害人辛○○部分之犯行，原起訴意旨
    認係構成刑法第329 條為脫免逮捕而當場施以強暴之準強盜
    罪，然依證人己○○所述，其係因被告二人前曾至該「四十
    張加油站」為附表一編號三之竊盜行為，而於被告二人詢問
    油單可否換現金，並「企圖」打開機車行李廂時，懷疑被告
    二人意圖以此為藉口支開加油站員工下手行竊，故召警逮捕
    等語（參見本院94年3 月11日審判筆錄第3 頁以下），而經
    辯護人詰問後，證人己○○亦僅稱被告二人鬼鬼祟祟地，是
    因為之前發生過，所以才懷疑等語（參見前揭審判筆錄第6
    頁），是不論被告二人於上開時間至該加油站就是目的為何
    ，在客觀上僅有詢問加油站員工「油單可否換現金」之行為
    ，自難認有任何著手竊盜、或搶奪之行為，則被告癸○○嗣
    後於逃逸途中以強暴方式取得被害人辛○○機車之行為，即
    與前揭準強盜罪之構成要件有間，起訴意旨尚有未恰。至嗣
    後被告癸○○既係直接對原坐於機車座墊上之被害人辛○○
    身體施以不法暴力，而將其擠壓下車取得對機車之占有控制
    ，並非趁被害人辛○○不備之時，對於機車施以不法腕力而
    取走機車，則其所為顯已構成刑法第328 條第1 項之強盜罪
    ，業如前述，是公訴檢察官當庭變更起訴法條為刑法第325
    條第1 項之搶奪罪，亦有未恰，惟起訴之基本事實同一，本
    院自得予以審理，並依法變更起訴法條。
  3.被告癸○○持瑞士刀一把所為附表二編號三被害人壬○○部
    分之犯行，原起訴意旨認係構成刑法第328 條第1 項之普通
    強盜罪，公訴檢察官則當庭變更為刑法第330 條第1 項之攜
    帶兇器強盜罪。然查被害人壬○○於警訊中所為之指述並無
    證據能力，業如前述，是就此部分之事實僅有被告自白，扣
    案機車車牌一面、及事後被告係依其所取得被害人壬○○證
    件循線竊取上開機車車牌此一間接證據來佐證被告癸○○前
    揭自白之真實性，再參以被害人與被告癸○○素不相識，不
    會平白無故自行交付證件予被告癸○○等經驗法則、論理法
    則，而得認定被告係以前述持刀恐嚇之方式使被害人壬○○
    心生畏懼而交付財物，然查強盜罪之成立須以被害人在客觀
    上達到不能抗拒之程度為要件，而一般瑞士刀固然鋒利，但
    體積通常不大，並不見得會使同為男性青年之被害人壬○○
    在客觀上達到不能抗拒之程度，而被害人壬○○當時究竟是
    否已達不能抗拒之程度，在被害人壬○○於警訊中所述無證
    據能力，審判中屢傳均未到庭作證之情形下，並無任何積極
    證據可資證明，是依罪疑惟有利於被告之原則，本院認依調
    查所得之證據，僅得認為被告癸○○此部分所為係構成刑法
    第346 條第1 項之恐嚇取財罪，公訴意旨即有未恰，惟起訴
    之基本事實同一，本院自得予以審理，並依法變更起訴法條
    。
  4.附表一編號五所示被害人辰○○部分之犯行，原起訴意旨認
    係構成刑法第328 條第1 項之普通強盜罪，然查被告二人係
    持西瓜刀此一兇器脅迫被害人辰○○交付財物，業如前述，
    故核被告二人此部分所為，應係犯刑法第330 條第1 項之攜
    帶兇器強盜罪甚明，原起訴意旨尚有未恰，然基本事實同一
    ，且經公訴檢察官當庭變更起訴法條，本院自得予以審理，
    附此敘明。
  5.附表一編號六所示被害人丁○○部分之犯行，原起訴意旨認
    係構成刑法第328 條第1 項之普通強盜罪。然查被告二人僅
    係假稱持有槍枝而恫嚇被害人丁○○，使其心生恐懼而交付
    財物，被告二人實際上並未持有槍枝，在客觀上尚未達到使
    被害人不能抗拒之程度，核其性質，尚不構成上開普通強盜
    罪，應僅成立刑法第346 條第1 項之恐嚇取財罪，原起訴意
    旨尚有未恰，然基本事實同一，且經公訴檢察官當庭變更起
    訴法條，本院自得予以審理，附此敘明。
  (四)本院爰審酌被告癸○○有竊盜、毒品等前科、素行不佳，被
    告庚○○則無前科、素行尚可，有臺灣高等法院被告全國前
    案紀錄表在卷可按，渠等二人皆正值青年，本可奮發向上，
    詎竟捨此不由，反而持刀強盜、搶奪、恐嚇及多次竊取他人
    財物，漠視他人尊嚴及權益，危害社會治安甚鉅，被告癸○○恐嚇取得被害人壬○○之證件後，竟再循線至壬○○住家
    附近竊取其機車車牌，對壬○○心理造成莫大之威脅、恐懼
    、惡性不輕，被告二人犯罪之次數及所得財物之價值，及被
    告癸○○犯後雖坦承主要犯行，然審理過程中，流露出過度
    自我中心之思想，對其所為犯行及造成被害人之損失不見悔
    意，犯後態度不佳，暨被告庚○○犯後坦承主要犯行，態度
    尚可等一切情狀，就渠等所為前揭犯行分別量處如主文第一
    、二項所示之刑，並就主刑部分合併定其應執行之刑，以示
    懲儆。
  (五)扣案之安全帽二頂、口罩二個、帽子一頂等物，係被告二人
    所有供犯前揭犯行所用之物，另扣案之扳手一支則係被告癸○○所有供犯附表二編號四所示犯行所用之物，業據其供承
    在卷，爰依刑法第38條第1 項第2 款規定宣告沒收。被告二
    人持以為附表一編號五所示攜帶兇器強盜犯行所用之西瓜刀
    一把，被告癸○○持以為附表二編號三所示恐嚇取財犯行之
    瑞士刀一把，雖均為被告所有之物，然未扣案，為免將來執
    行困難，爰不併諭知沒收。至扣案被告癸○○用以為附表二
    編號二所示犯行之機車鑰匙一把，依被告癸○○所述，為原
    車主乙○○所有之物；扣案之水果刀、菜刀各一把，並無證
    據顯示被告二人曾持以犯罪，復非違禁物，亦均不併諭知沒
    收，附此敘明。
五、不另為無罪諭知部分：
  (一)公訴意旨另以被告二人與甲○○及真實姓名年籍不詳、綽號
    「小豪」、「小亦」、「坤地」等滿十八歲之人，基於意圖
    自己不法所有之犯意聯絡，於93年5 月28日凌晨3 時28 分
    許，在臺北縣板橋市○○路216 號之「台糖超商」內，假借
    尋仇名義，由被告庚○○持機車大鎖、被告癸○○持玩具槍
    ，共同以強暴、脅迫之方式，迫使丙○○不能抗拒，而由被
    告癸○○下手強盜丙○○所有掛於頸間之金項鍊一條得手。
    因認被告二人此部分所為，係涉犯刑法第330 條第1 項之結
    夥三人以上攜帶兇器加重強盜罪等語。
  (二)惟按犯罪事實應依證據認定之，無證據不得推定其犯罪事實
    ，刑事訴訟法第一百五十四條第二項定有明文；又認定不利
    於被告之事實，須依積極證據，苟積極證據不足為不利於被
    告事實之認定時，即應為有利於被告之認定，更不必有何有
    利之證據，最高法院30年度上字第816 號判例可資參照。
  (三)本件公訴人認被告二人涉有上開罪嫌，無非係以被告癸○○
    之自白、被害人丙○○於警訊中之供述、證人許金源於警訊
    中之證述、金飾來源證明書一紙、金飾買入登記簿一本及「
    台糖超商」監視器翻拍照片六幀為其主要論據。訊據被告癸○○固坦承於上開時、地曾夥同甲○○及「小豪」、「小亦
    」、「坤地」等人，共同毆打被害人丙○○及取走金項鍊一
    條等情，然與被告庚○○均堅決否認有何強盜犯行；被告癸○○辯稱，係因之前曾與丙○○發生衝突，故方夥同上開人
    等毆打丙○○，毆打完欲離開現場時，伊方於地上發現一條
    金項鍊，故將之撿走變賣，所得款項與甲○○平分，並無強
    盜金項鍊之行為等語；被告庚○○則辯稱，伊根本未到現場
    ，並未參與本件犯行等語。經查：
  1.刑法上強盜罪之成立係以行為人基於不法所有之意圖，施以
    強暴、脅迫等不正方法使被害人不能抗拒而取走其財物或逼
    令交付財物為要件，其中行為人所為之強暴、脅迫等足以使
    被害人不能抗拒之行為，必須與強取被害人財物或逼令被害
    人交付財物間具有因果關聯，方能成立本罪。亦即強暴、脅
    迫等行為，必須係行為人為達取得財物目的之手段，而非僅
    為一種附隨現象。如行為人係先基於其他目的對被害人為強
    暴、脅迫等行為，於該行為終了前，另行起意取走被害人之
    財物，固仍可認為兩者間有因果關聯，但若係於該行為終了
    後，方另行起意為取走財物之行為，兩者間並無前述因果關
    聯，即不成立強盜罪，應視具體情況另行成立如竊盜罪、侵
    占脫離本人持有物罪等其他罪名，合先敘明。
  2.本件被告癸○○坦承於上開時、地取走上開金項鍊變賣，核
    與證人許金源於警訊中所述相符，並有上開金飾來源證明書
    一紙、金飾買入登記簿一本附卷可稽；被告癸○○等人持棒
    球棍共同毆打被害人丙○○等事實亦有上開監視器翻拍照片
    六幀在卷可參，是此部分之事實堪以認定。另被告癸○○等
    人之人數多達四、五人，且有持棒球棍、機車大鎖等物品，
    相較於徒手之被害人丙○○一人，亦可認被告癸○○等人所
    為之強暴行為已使被害人丙○○客觀上達於不能抗拒之程度
    ，當無疑義。
  3.然依被告癸○○所辯，其係於毆打完畢後欲離開現場時方起
    意取走金項鍊，則被告癸○○究竟係於何時及如何取走該金
    項鍊，揆諸前揭說明，攸關被告癸○○等人對丙○○所施以
    之強暴行為，及嗣後取走該金項鍊之行為是否具有因果關聯
    ，自應有足夠之積極證據加以證明。惟證人即被害人丙○○
    於警訊中所為之陳述並無證據能力，業如前述，而經本院於
    審理中屢次合法傳喚證人丙○○均未到庭，是關於被告癸○○取得該金項鍊之過程，並無任何積極證據可資證明係於毆
    打尚未結束前即起意強取該金項鍊，至為灼然。
  4.至被告庚○○部分，同案被告癸○○業於本院審理中證稱其
    並未參與本次行為，上開監視器翻拍照片亦無法看出被告庚○○是否在場，上開金飾來源證明書一紙、金飾買入登記簿
    一本亦均僅有被告癸○○之簽名，證人丙○○於警訊中所述
    復無證據能力，是顯無任何證據證明被告庚○○曾在場參與
    本次行為甚明。
  (四)綜上所述，本件並無足夠之積極證據可資證明被告庚○○有
    在場參與本件犯行，及被告癸○○係於毆打過程中起意取走
    被害人丙○○之金項鍊，揆諸前揭說明，即不能證明被告二
    人所為係符合公訴人所指之結夥三人以上攜帶兇器加重強盜
    犯行，被告癸○○取走金項鍊之行為復不能排除僅成立侵占
    脫離本人持有物罪或竊盜罪之可能性，即與前揭公訴人所指
    之強盜事實不具有同一基本事實關係，本院無從另予審究，
    是本應就此部分諭知無罪之判決，惟公訴人認此部分與前開
    經論罪科刑之加重強盜罪部分具有連續犯之裁判上一罪關係
    ，爰不另為無罪之諭知，附此敘明。
據上論斷，應依刑事訴訟法第299 條第1 項前段、第300 條，刑
法第28條、第56條、第320 條第1 項、第325 條第1 項、第328
條第1 項、第330 條第1 項、第346 條第1 項、第51條第5 款、
第38條第1 項第2 款，罰金罰鍰提高標準條例第1 條前段、第2
條，判決如主文。
本案經檢察官丑○○到庭執行職務。
中　　華　　民　　國　　94　　年　　5 　　月　　31　　日
                  刑事第一庭審判長法　官 陳 財 旺
                                  法  官 李 幼 妃
                                  法  官 張 紹 省
以上正本證明與原本無異。
如不服本判決應於送達後10日內向本院提出上訴狀。
                                  書記官 周 雅 玲
中　　華　　民　　國　　94　　年　　5 　　月　　31　　日
附錄本案論罪科刑法條全文：
中華民國刑法第320 條第1 項
意圖為自己或第三人不法之所有，而竊取他人之動產者，為竊盜
罪，處五年以下有期徒刑、拘役或五百元以下罰金。
中華民國刑法第325 條第1 項
意圖為自己或第三人不法之所有，而搶奪他人之動產者，處六月
以上五年以下有期徒刑。
中華民國刑法第328 條第1 項
意圖為自己或第三人不法之所有，以強暴、脅迫、藥劑、催眠術
或他法，至使不能抗拒，而取他人之物或使其交付者，為強盜罪
，處五年以上有期徒刑。
中華民國刑法第330 條第1 項
犯強盜罪而有第321 條第1 項各款情形之一者，處七年以上有期
徒刑。
中華民國刑法第346 條第1 項
意圖為自己或第三人不法之所有，以恐嚇使人將本人或第三人之
物交付者，處六月以上五年以下有期徒刑，得併科一千元以下罰
金。
附表一：
被告二人共同所為之犯行：
┌──┬────┬───────┬──────────┐
│編號│日    期│地          點│行                為│
│    │（民國）│              │（單位：新臺幣）    │
├──┼────┼───────┼──────────┤
│ 一 │93年10月│臺北縣土城市中│癸○○、庚○○均頭戴│
│    │中旬某日│華路1 段30號「│安全帽及口罩，共同駕│
│    │清晨5 時│明仁加油站」  │駛車號不詳之機車至明│
│    │許      │              │仁加油站佯稱要加油，│
│    │        │              │趁員工黃英隆不備之時│
│    │        │              │，由癸○○下車至加油│
│    │        │              │機旁搶奪黃英隆置於收│
│    │        │              │銀台抽屜內之皮包（內│
│    │        │              │有現金13,000元及黃英│
│    │        │              │隆之身分證件），李昆│
│    │        │              │燁則騎車在外接應；嗣│
│    │        │              │癸○○得手後欲上車逃│
│    │        │              │離時，為黃英隆所發現│
│    │        │              │，隨即拉住機車及唐哲│
│    │        │              │熙之衣服，癸○○於掙│
│    │        │              │脫過程中不慎將所搶得│
│    │        │              │之皮包掉落地面，旋與│
│    │        │              │庚○○共同駕車逃逸。│
├──┼────┼───────┼──────────┤
│ 二 │93年10月│臺北縣土城市金│癸○○、庚○○均頭戴│
│    │25日夜間│城路3 段202 之│安全帽及口罩，駕駛所│
│    │11時許  │8 號「金城加油│竊得車牌號碼N36-706 │
│    │        │站」          │號之重型機車至金城加│
│    │        │              │油站，趁員工子○○不│
│    │        │              │注意之際，由癸○○進│
│    │        │              │入收費亭內打開抽屜徒│
│    │        │              │手竊取現金4,000 元，│
│    │        │              │庚○○則騎車在外接應│
│    │        │              │，得手後旋即逃逸。  │
├──┼────┼───────┼──────────┤
│ 三 │93年10月│臺北縣中和市連│癸○○、庚○○均頭戴│
│    │26日凌晨│城路692 號「四│安全帽，駕駛所竊得車│
│    │4 時許  │十張加油站」  │牌號碼N36-706 號之重│
│    │        │              │型機車至四十張加油站│
│    │        │              │，由癸○○向員工郭瑋│
│    │        │              │翔佯稱欲應徵工作，郭│
│    │        │              │瑋翔不疑有他進入辦公│
│    │        │              │室內拿取應徵表單後，│
│    │        │              │癸○○即趁機徒手竊取│
│    │        │              │加油島上收費亭內所放│
│    │        │              │置之現金13,000元，李│
│    │        │              │昆燁則在外騎車接應，│
│    │        │              │得手後二人旋即駕車逃│
│    │        │              │逸。                │
├──┼────┼───────┼──────────┤
│ 四 │93年11月│臺北縣新莊市新│癸○○、庚○○均頭戴│
│    │6 日凌晨│樹路294 號「鯨│安全帽及口罩，駕駛所│
│    │1 時許  │世界加油站」  │竊得車牌號碼N36-706 │
│    │        │              │號之重型機車至鯨世界│
│    │        │              │加油站，趁員工龍治宇│
│    │        │              │工作繁忙之際，由唐哲│
│    │        │              │熙入內竊取龍治宇之腰│
│    │        │              │包一只，及其內加油站│
│    │        │              │所有之現金4,500 元，│
│    │        │              │庚○○則騎車在外接應│
│    │        │              │，得手後即駕車逃逸。│
├──┼────┼───────┼──────────┤
│ 五 │93年11月│臺北縣中和市中│癸○○、庚○○均頭戴│
│    │6 日凌晨│正路828 號「全│安全帽及口罩，由唐哲│
│    │1時40 分│宏加油站」    │熙駕駛上開N36-706 車│
│    │許      │              │號之機車後載庚○○，│
│    │        │              │至該加油站辦公室旁，│
│    │        │              │庚○○即下車打開機車│
│    │        │              │座墊下方之置物廂，露│
│    │        │              │出裡面所放置之西瓜刀│
│    │        │              │一把，並手握刀柄（惟│
│    │        │              │並未取出置物廂），唐│
│    │        │              │哲熙並以身上有槍等語│
│    │        │              │脅迫員工辰○○，致楊│
│    │        │              │舜傑不能抗拒而交付所│
│    │        │              │有之腰包一只，內有現│
│    │        │              │金10,400元，二人得手│
│    │        │              │後即駕車逃逸。      │
├──┼────┼───────┼──────────┤
│ 六 │93年11月│臺北縣板橋市四│癸○○、庚○○均頭戴│
│    │9 日凌晨│川路橋頭6 號「│安全帽及口罩，共同騎│
│    │3 時50分│優加力加油站」│乘上開N36-706 車號之│
│    │許      │              │機車（已改掛之前竊得│
│    │        │              │之NV7-352 號車牌）至│
│    │        │              │優加力加油站，向員工│
│    │        │              │丁○○恫稱渠等有槍，│
│    │        │              │若不交付腰包即要開槍│
│    │        │              │，使丁○○心生恐懼而│
│    │        │              │交付內有現金8,000 元│
│    │        │              │之腰包一只，二人得手│
│    │        │              │後旋即逃逸。        │
└──┴────┴───────┴──────────┘
附表二：
被告癸○○單獨所為之犯行：
┌──┬────┬───────┬──────────┐
│ 一 │93年10月│臺北縣中和市建│癸○○頭戴安全帽及口│
│    │14日晚間│八路1 號「家樂│罩，駕駛車號不詳之機│
│    │9 時許  │福加油站」    │車至家樂福加油站佯稱│
│    │        │              │要加油到保特瓶中，趁│
│    │        │              │員工戊○○離開加油島│
│    │        │              │尋找保特瓶時，進入收│
│    │        │              │費亭內徒手竊取戊○○│
│    │        │              │持有之霹靂包一只及其│
│    │        │              │內之現金31,936元。  │
├──┼────┼───────┼──────────┤
│ 二 │93年10月│臺北縣中和市景│癸○○見乙○○所有車│
│    │20日晚間│新街295巷27號 │牌號碼為N36-706 號之│
│    │8 時許  │樓梯間        │重型機車鑰匙未取下，│
│    │        │              │遂意圖為自己不法之所│
│    │        │              │有，徒手竊取前開機車│
│    │        │              │得手。              │
├──┼────┼───────┼──────────┤
│ 三 │93年10月│臺北縣中和市僑│癸○○頭戴安全帽及口│
│    │30日上午│福路某路口    │罩，駕駛上開N36-706 │
│    │11時許  │              │號機車行經該路口時，│
│    │        │              │藉機將駕駛機車之林郁│
│    │        │              │儒攔下，並手持瑞士刀│
│    │        │              │恫嚇壬○○，命壬○○│
│    │        │              │交出皮夾，壬○○遂心│
│    │        │              │生恐懼而交出皮夾，內│
│    │        │              │有現金3,000 元及身分│
│    │        │              │證、學生證、駕照、行│
│    │        │              │照、健保卡等證件。  │
├──┼────┼───────┼──────────┤
│ 四 │93年11月│臺北縣中和市永│癸○○取得前揭壬○○│
│    │8 日上午│和路90巷巷口  │之駕照、行照等證件後│
│    │8 時許  │              │，循線至壬○○之住處│
│    │        │              │附近，以十號板手竊取│
│    │        │              │壬○○所有車牌號碼為│
│    │        │              │NV7-352 號之重型機車│
│    │        │              │車牌，得手後掛於前揭│
│    │        │              │所竊得之N36-706 車號│
│    │        │              │機車上，以掩飾該車係│
│    │        │              │贓車之事實。        │
└──┴────┴───────┴──────────┘
